【裁判字號】    98,交聲,963
【裁判日期】    980525
【裁判案由】    聲明異議
【裁判全文】
臺灣高雄地方法院交通事件裁定         98年度交聲字第963號
原處分機關  交通部公路總局高雄區監理所
異  議  人  甲○○
上列異議人因違反道路交通管理處罰條例案件，對於交通部公路
總局高雄區監理所98年4月1日所為之處分（原處分：高監自裁字
裁80-NO0000000號），聲明異議，本院裁定如下：
    主  文
原處分關於罰鍰新臺幣壹萬玖仟伍佰元部分撤銷。
甲○○汽車駕駛人，駕駛汽車經測試檢定酒精濃度超過規定標
準，處罰鍰新臺幣壹萬肆仟伍佰元。
    理  由
一、異議意旨略以：異議人即受處分人甲○○於民國96年12月16
    日凌晨3時許，飲酒後呼氣酒精濃度飲酒後呼氣酒精濃度超過
    每公升0.25毫克以上（達每公升0.32毫克）之情況下，仍駕
    駛車牌號碼DF-5877 號自小客車，於行經高雄縣岡山鎮○○
    ○路與岡燕路口處因而肇事致人受傷，為警查獲製單舉發，
    原處分機關因而裁處異議人新台幣（下同）19,500元罰鍰，
    並吊扣駕駛執照24個月；惟異議人因上開公共危險犯行，業
    經台灣高雄地方法院檢察署檢察官以97年度偵字第1648號為
    緩起訴處分確定，並已履行緩起訴處分所附立悔過書及繳納
    5 仟元予國庫之條件，是原處分機關對此行為重複開罰，顯
    然違反「一事不兩罰」之原則，為此依法聲明異議，請求撤
    銷原處分關於罰鍰19,500元部份等語。
二、按汽車駕駛人，駕駛汽車經測試檢定有酒精濃度超過規定標
    準之情形者，處新臺幣1 萬5,000 元以上6 萬元以下罰鍰，
    並當場移置保管該汽車及吊扣其駕駛執照1年；因而肇事致人
    受傷者，並吊扣其駕駛執照2 年；道路交通管理處罰條例第
    35條第1 項第1 款定有明文。又一行為同時觸犯刑事法律及
    違反行政法上義務規定者，依刑事法律處罰之。但其行為應
    處以其他種類行政罰或得沒入之物而未經法院宣告沒收者，
    亦得裁處之。前項行為如經不起訴處分或為無罪、免訴、不
    受理、不付審理之裁判確定者，得依違反行政法上義務規定
    裁處之，行政罰法第26條亦有明文規定。
三、經查：
  (一)本件異議人於上開時、地酒後駕車肇事為警查獲，經臺灣
      高雄地方法院檢察署檢察官於97年1月25日以97年度偵字第
      1648號為緩起訴處分，緩起訴期間為1 年，並命受處分人
      於緩起訴處分確定後2 個月內，支付5 仟元予國庫，並立
      悔過書，該緩起訴處分於97年2 月18日確定，並於98年2
      月17日期滿等情，有交通部公路總局高雄區○○○○○道
      路交通管理事件裁決書在卷足憑，並經本院調取台灣高雄
      地方法院檢察署97年度偵字第1648號卷宗核閱屬實，此部
      份之事實堪可認定。
  (二)按緩起訴處分於其緩起訴期間屆滿，且未經撤銷時，是否
      屬不起訴處分之一種，雖不無爭執；然於94年2月5日公布
      ，並自95年2月5日施行之行政罰法第26條第1項雖規定：「
      一行為同時觸犯刑事法律及違反行政法上義務規定者，依
      刑事法律處罰之。但其行為應處以其他種類行政罰或得沒
      入之物而未經法院宣告沒收者，亦得裁處之」，但於94年
      12月28日修正公布，並自95年7 月1 日施行之道路交通管
      理處罰條例第35條第8 項則規定：「……前項（指有酒精
      濃度超過規定標準而駕駛車輛等情形）汽車駕駛人，經裁
      判確定處以罰金低於本條例第92條第3 項所訂最低罰鍰基
      準規定者，應依本條例裁決繳納不足最低罰鍰之部分。」
      ，依其性質道路交通管理處罰條例第35條第8 項應為行政
      罰法第26條第1 項之特別規定。又按被告所犯為死刑、無
      期徒刑或最輕本刑3 年以上有期徒刑以外之罪，檢察官參
      酌刑法第57條所列事項及公共利益之維護，認以緩起訴為
      適當者，得定1 年以上3 年以下之緩起訴期間為緩起訴處
      分，就要件而言，緩起訴基本上係認被告有犯罪嫌疑，而
      暫緩起訴，並得課被告予一定之負擔或指示（刑事訴訟法
      第253 條之1 、第253 條之2 第1 項參照），是緩起訴處
      分是一種刑事處罰。緩起訴之被告依檢察官緩起訴處分命
      令，向公益團體繳納捐款，係履行檢察官為緩起訴處分命
      令，性質上自屬於處分金，與罰金無異。則修正後道路交
      通管理處罰條例第35條第8項 所規定之罰金，解釋上自應
      包括依檢察官處分命令，而向公益團體繳納捐款在內，受
      處分人既依檢察官之緩起訴處分命令，向公益團體繳納捐
      款，即係履行檢察官為緩起訴處分命令，與受刑事處罰無
      異。查本件受處分人於緩起訴處分案件，經檢察官命其於
      緩起訴處分確定翌日起2 個月內已向國庫支付5 仟元，有
      上開緩起訴處分書、繳款收據（高雄地方法院檢察署97年
      度緩字第811 號卷內）、悔過書、舉發違反道路交通管理
      事件通知單各1 件在卷可參。佐以臺灣高等法院曾就酒後
      駕車遭緩起訴處分並附條件為捐款行為，於緩起訴處分猶
      豫期間屆滿未經撤銷確定，行政機關得否對同一行為課以
      行政罰鍰相關問題加以研議，結論亦同認：行政機關不得
      對同一行為再課以行政罰鍰（而非採緩起訴猶豫期間經過
      而未經撤銷，行政機關即得為行政罰），此觀卷附臺灣高
      等法院暨所屬法院96年法律座談會刑事提案第36號自明，
      自堪認行政機關於本案情形應不得就異議人同一行為再為
      行政罰鍰處分。
  (三)據此，原處分機關依道路交通管理處罰條例第35條第1項第
      1 款規定，對異議人上開酒後駕車之違規行為予以裁罰時
      ，除其行為應處以其他種類行政罰即吊扣駕駛執照24個月
      部分，仍得予以裁處外，裁處罰鍰部分，自不得再科處行
      政罰對於異議人予以重複處罰。惟因異議人所支付之緩起
      訴處分金為5,000 元，參照道路交通管理處罰條例第35條
      第8 項規定之意旨，異議人尚須補繳該等不足部分之罰鍰
      即14,500元（即19,500 -5,000 ＝14,500），始為適法，
      爰此，原處分機關逕以異議人酒精濃度超過規定標準，而
      對其裁處罰鍰19,500元部分，即有未洽。
  (四)綜上，原處分機關上開罰鍰之行政裁罰，尚有未洽，應由
      本院撤銷原處分其中19,500元罰鍰部分，另為14,500元罰
      鍰之諭知。而原處分關於吊扣駕駛執照24個月部分，異議
      人並未聲明異議，不在本件審理及撤銷之範圍內，附此敘
      明。
四、依道路交通案件處理辦法第19條、第20條前段，裁定如主文
    。
中    華    民    國    98    年    5     月    25    日
                        交通法庭      法  官  黃繼瑜
以上正本證明與原本無異。
如不服本裁定應於送達後5日內向本院提出抗告狀。
                                      書記官  蔡淑貞
中    華    民    國    98    年    5     月    25    日


司法院資訊處製作；財團法人民間司法改革基金會備份。
